【裁判字號】    89,訴,1341
【裁判日期】    900411
【裁判案由】    偽造文書等
【裁判全文】
臺灣臺北地方法院刑事判決                        八十九年度訴字第一三四一號
    公  訴  人  臺灣臺北地方法院檢察署檢察官
    被      告  甲○○
右列被告因偽造文書等案件，經檢察官提起公訴（八十八年度偵字第二四一五五號）
，本院判決如左：
    主      文
甲○○行使偽造私文書，足以生損害於他人，處有期徒刑拾月。
偽造於發票人為甲○○，發票日為民國八十四年十二月八日，付款人為台灣省合作金
庫松江支庫，票號為ＭＢ0000000號，票面金額為新台幣三百萬元之支票背面
之「丙○○」署押計壹枚沒收之。
    事      實
一、甲○○與丙○○（業經檢察官不起訴處分確定）係夫妻，乙○○○及張叢樹亦為
    夫妻，乙○○○為甲○○之表姊，甲○○與乙○○○於民國八十年、八十一間曾
    有金錢往來，乙○○○及張叢樹亦信任甲○○，詎八十二年二月間，甲○○明知
    其經濟陷於困難無支付能力，且名下位於台北市頂庄仔之土地早於七十九年間已
    賣出，竟意圖為自己不法之所有，至新竹市○○街三十號乙○○○及張叢樹夫妻
    住處，佯稱其位於台北市頂庄仔之土地將賣掉，一、二個月內即可還錢，請求借
    款新台幣（下同）三百萬元以作生意周轉之用，因乙○○○及張叢樹為確保債權
    ，要求提供由甲○○為發票人，並由丙○○背書之支票作為擔保，以示夫妻共同
    負責，然因甲○○與丙○○於八十、八十一年間已分開居住，丙○○不可能同意
    背書之情況下，甲○○即於未得丙○○同意，在其位於台北市○○區○○路一段
    二十三號四樓之住處，偽造「丙○○」之署押一枚於甲○○為發票人，發票日為
    八十四年十二月八日，付款人為台灣省合作金庫松江支庫，票號為ＭＢ0000
    000號，票面金額為三百萬元之支票背面，為背書之私文書後，於同年月六、
    七日左右將該支票交付乙○○○及張叢樹夫妻加以行使，足以生損害於丙○○、
    乙○○○及張叢樹，並使乙○○○及張叢樹陷於錯誤，而於同年月八日自新竹區
    中小企業銀行新興分行辦理定期儲蓄存款解約，將扣除四萬五千元利息後之二百
    九十五萬五千元，匯入甲○○在台北區中小企業銀行中山分行之帳戶為財物交付
    ，後因甲○○逾期未還款，乙○○○及張叢樹於催討時輾轉得知甲○○所稱之土
    地早已賣掉，丙○○亦於八十四年十二月六日以存證信函回覆稱不知借款及背書
    之事，前開支票於同年九月提示時亦遭退票，乙○○○及張叢樹始知受騙。
二、案經乙○○○及張叢樹訴由台灣新竹地方法院檢察署呈台灣高等法院檢察署令轉
    臺灣臺北地方法院檢察署檢察官偵查起訴。
    理   由
一、訊據被告甲○○固坦承有簽發上開支票予告訴人張叢樹及乙○○○借款以及偽造
    丙○○背書等事實，惟矢口否認有何詐欺犯行，辯稱：伊是因週轉不靈，且因生
    意失敗，才未還款，伊並無詐欺云云。惟查：（一）右揭犯行業據告訴人乙○○○迭於檢察官偵查中，及本院審理中指訴歷歷，有告訴意旨狀及本院審判筆錄分
    別附於偵查卷宗及本院刑事卷宗可憑；（二）又證人丙○○亦於本院審理時證稱
    ：伊於八十、八十一年間與甲○○分居，平常並無過問甲○○之金錢往來，且伊
    並未向乙○○○及張叢樹借錢，亦未在支票背面背書等語（見本院八十九年十二
    月十八日訊問筆錄）（三）此外，復有支票影本、退票理由單影本、台北國際商
    業銀行八十八年九月十七日（八十八）北商銀中字第一二七五號函附資料（包括
    轉帳傳票、活期儲蓄存款取款憑條、匯款申請書、歷史交易明細表）、台灣省合
    作金庫松江支庫八十八年九月十五日合金江字第三三０號、丙○○八十四年年十
    二月六日存證信函等件附於偵查卷可稽，足證被告辯解，顯係卸責之詞，不足採
    信。本件事證明確，被告犯行洵堪認定。
二、核被告所為，係犯刑法第三百三十九條第一項詐欺取財罪、第二百十六條行使第
    二百十條偽造私文書罪。又其中偽造署押之行為，應係偽造私文書之階段行為，
    而偽造私文書之低度行為應為行使之高度行為所吸收，不另論罪。被告所為詐欺
    取財罪與行使偽造私文書罪間，有方法結果之牽連關係，應從一重之行使偽造私
    文書罪處斷。爰審酌被告犯後自承部分犯行，以及事後以告訴人乙○○○父親所
    欠之款項四十五萬元賠償告訴人，其餘告訴人所受之損害尚未加以彌補，及被告
    之品行、素行、犯罪之目的、方法、結果、所生危害等一切情狀，量處如主文所
    示第一項之主刑，以示懲儆。
三、偽造於發票人為甲○○，發票日為八十四年十二月八日，付款人為台灣省合作金
    庫松江支庫，票號為ＭＢ0000000號，票面金額為三百萬元之支票背面之
    「丙○○」署押計一枚沒收之。
據上論斷，應依刑事訴訟法第二百九十九條第一項前段，刑法第二百十六條、第二百
十條、第三百三十九條第一項、第五十五條、第二百十九條，罰金罰鍰提高標準條例
第一條前段，判決如主文。
本案經檢察官王文德到庭執行職務
中    華    民    國      九十     年      四      月      十一        日
                                      臺灣臺北地方法院刑事第三庭
                                          法  官  陳德民
右正本證明與原本無異
如不服本判決，應於判決送達後十日內，向本院提出上訴狀。
                                          書記官  楊秋鈴
中    華    民    國      九十     年      四      月      十一        日
刑法第二百十條
偽造、變造私文書，足以生損害於公眾或他人者，處五年以下有期徒刑。
刑法第二百十六條
行使第二百十條至第二百十五條之文書者，依偽造、變造文書或登載不實事項或使登
載不實事項之規定處斷。
刑法第三百三十九條
意圖為自己或第三人不法之所有，以詐術使人將本人或第三人之物交付者，處五年以
下有期徒刑、拘役或科或併科一千元以下罰金。
以前項方法得財產上不法之利益或使第三人得之者亦同。
前二項之未遂犯罰之。


司法院資訊處製作；財團法人民間司法改革基金會備份。
